臺灣高雄地方法院民事判決　九十三年度小上字第八號
　　上　訴　人　乙○○
　　訴訟代理人　康進益律師
　　　　　　　　王國論律師
　　被上訴人　　甲○○
當事人間請求損害賠償事件，上訴人對於中華民國九十二年十一月二十五日本院高雄
簡易庭九十二年度雄小字第二八三六號第一審判決提起上訴，本院判決如下：
    主  文
上訴駁回。
第二審訴訟費用新台幣壹仟伍佰元由上訴人負擔。
    理　由
一、按對於小額程序之第一審判決之上訴，非以其違背法令為理由，不得為之，民事
    訴訟法第四百三十六條之二十四第二項定有明文。又所謂判決違背法令，乃指判
    決不適用法規或適用不當，或有民事訴訟法第四百六十九條第一款至第五款所列
    情形，此為同法第四百三十六條之三十二第二項準用第四百六十八條、第四百六
    十九條第一款至第五款所明定。又當事人小額第二審程序不得提出新攻擊或防禦
    方法。小額程序之第二審判決，依上訴意旨足認上訴為無理由者，得不經言詞辯
    論為之，民事訴訟法第四百三十六條之二十八、第四百三十六條之二十九第二款
    亦均有明文。
二、上訴人主張：
  (一)高雄加州大樓係依公寓大廈管理條例合法成立之管理委員會（下稱加州管委會）
    ，所決議執行之事項自應由管理委員會負責任，與上訴人個人無關，原審既不否
    認管理委員會已成立，亦認本件是經管理委員會決議，且係由高雄加州大樓管理
    委員會支出費用，然又一方面認定被上訴人之鋁製紗門及防火門為上訴人所破壞
    封閉，其判決顯有判決不備理由及理由矛盾之違法。
  (二)被上訴人於原審並未舉證證明上訴人曾參與執行加州管委員會決議之事項，且上
    訴人甲○○因事業常至國外或赴大陸經商鮮少在國內，雖知悉各委員有決議阻止
    及反對有關被上訴人私自將其二、三樓後方各打出一扇門，妨礙該大樓四樓以上
    住戶之安全，惟被上訴人從未就上訴人於何時僱用那些工人破壞拆除鐵門，並用
    磚塊水泥將門封死之事實，或有何故意、過失，負舉證責任，原判決有判決不備
    理由之違法。
  (三)被上訴人自承將其所有楠梓區○○路一四六號之二、三樓後方，即與系爭高雄加
    州大樓共同走廊共用之牆壁各打出一扇門，並將供公共使用之安全梯變更使用，
    私作儲藏室使用，堆放私人物品，已違反高雄加州大樓住戶組纖管理規章暨生活
    公約第一條、第六條、第十三條及第二十九條明文約定及公寓大廈管理條例第三
    十五條第一項、第五條、第十五條第一項及同法第十六條第二項之規定，顯已嚴
    重違反系爭大樓區分所有權人之共同利益，嚴重影響四樓以上其他住戶之逃生安
    全，加州管委員受全體住戶託付，對全體住戶自負有維持公共安全的義務而為緊
    急事件之處理，為使四樓以上住戶得於火災發生時自後方安全梯順利逃生，因而
    所為為回復原建築之結構使大樓安全梯走道通暢等維持全體住戶之安全等措施，
    應係緊急處理行為，自得阻卻其違法性，原審有判決不適用法規及適用法規不當
    之違法。
  (四)本件損害之發生純因被上訴人違反大樓規約將大樓樓梯間之安全梯走道變更用途
    阻塞四樓以上全體住戶之逃生安全通道，又未遵守加州管委會之通知改善所致，
    依民法第二百十七條規定及最高法院五十四年台上字第二四三三號判例意旨，被
    上訴人自屬與有過失，原審就同一損害之共同原因，一方面認其違反規定，一方
    面又認其不負與有過失責任，其判決顯有不適用法規及適用法規不當之違法。爰
    求為判決(一)原判決廢棄。(二)被上訴人在第一審之訴及假執行之聲請均駁回。
三、被上訴人則以：上訴人迭於楠梓區公所調解委員會之調解會議中及原審審理中，
    均以其為高雄加州大樓管委會主住委員，當然有權將被上訴人之違建拆除並回復
    原狀，足認鐵門確為上訴人所破壞。且被上訴人二、三樓後方之防火鐵門，係被
    上訴人於七十九年購屋時建設公司已完成，非被上訴人私設，被上訴人未曾將公
    共使用之安全梯走道變更使用或私擅當作儲藏室使用；又上訴人並非公權力機關
    ，縱房屋二、三樓防火門為違建，應依法律規定方式為之，無權自行破壞拆除之
    。求為判決駁回上訴。
四、經查：
  (一)原審業經陳明就被上訴人所有鋁製紗門及防火門雖非上訴人一人決定破壞封閉，
    係由加州管委會主任委員及其他委員共同決議所為，可認上訴人確參與其中，且
    不論加州管委會是否已合法成立，然上訴人以加州管委員會主任委員自居，且經
    由加州管委會各委員之同意僱工將鋁製紗門及防火門破壞封閉，僱工費用係由加
    州管委會支出，並經各委員簽名認可等情，因而認定上訴人確係僱工將鋁製紗門
    及防火門破壞封閉之人，其判決並無判決不備理由及理由矛盾之違法；況管理委
    員會雖因公寓大廈管理條例第三十五條第一項規定而於訴訟上得認有當事人能力
    ，然究不能認為具有實體上之侵權行為能力，上訴人所辯加州管委會所決議執行
    之事項自應由管理委員會負責任，與上訴人個人無關之詞，並無足採；況何人為
    侵權行為之人，亦屬原審取捨證據、認定事實之職權範圍，自不能因而認為原審
    判決有何判決不備理由或理由矛盾之處。
  (二)上訴人雖以被上訴人於原審並未舉證證明上訴人曾參與執行加州管委員會決議之
    事項，且上訴人因事業之故鮮少在國內，被上訴人未證明上訴人係於何時僱用那
    些工人破壞拆除鐵門，並用磚塊水泥將門封死之事實，或有何故意、過失，而有
    判決不備理由之違法；惟查原審係以上訴人為加州管委會之主任委員，因而認定
    其確參與經由加州管委會各委員之同意而僱工將鋁製紗門及防火門破壞封閉，僱
    工費用係由加州管委會支出，並經各委員簽名認可等情，因而認定上訴人確係僱
    工將鋁製紗門及防火門破壞封閉之人，已如前述，判決並無理由不備，亦未顯然
    違反舉證責任分配之原則，況此為原審事實認定之職權範圍，上訴人此部分主張
    亦無理由。
  (三)上訴人另以因被上訴人將供公共使用之安全梯變更用於私作儲藏室使用，違反高
    雄加州大樓住戶組纖管理規章暨生活公約第一條、第六條、第十三條及第二十九
    條明文約定及公寓大廈管理條例第三十五條第一項、第五條、第十五條第一項及
    同法第十六條第二項等規定，違反區分所有權人共同利益，嚴重影響逃生安全，
    加州大樓管委員因而所為回復原將等措施，應係緊急處理行為，得阻卻違法性，
    原審有判決不適用法規及適用法規不當之情形；惟按民法第一百五十條第一項所
    規定不負損害賠償之責，係基於行為人有因避免自己或他人生命、身體、自由或
    財產上急迫之危險之事實存在所致，自應有現實存在之急迫危險始足當之；原審
    以上訴人所辯如發生火災時將無法阻斷火勢之蔓延而妨礙其他住戶逃生之詞，因
    火災並未現實已發生，上訴人所述縱然屬實，亦與前揭民法第一百五十條第一項
    規定急迫之危險之要件不符，因而認定上訴人所為不合於緊急避難之要件，其所
    為侵權行為不得阻卻違法，仍應負侵權行為責任，揆諸前揭說明，原審判決並無
    判決不適用法規及適用法規不當之情形存在。
  (四)上訴人又以本件損害之發生純因被上訴人違反大樓規約將樓梯間之安全梯走道變
    更用途阻塞四樓以上住戶之安全通道，又未遵守加州管委會之通知改善所致，原
    審未依民法第二百十七條規定及最高法院五十四年台上字第二四三三號判例意旨
    ，認定被上訴人所為屬與有過失，其判決顯有不適用法規及適用法規不當之違法
    ；惟查原審業已明因上訴人未舉證證明加州大樓管委會是否已合法成立及依法
    訂立規約，故其以被上訴人之行係違反加州大樓住戶組織規章暨生活公約之抗辯
    ，難認為有理由，原審判決並無不適用法規或適用法規不當之違法；另公寓大廈
    管理條例第十六條第二項雖明定住戶不得於防火間隔、防火巷弄、樓梯間、共同
    走廊、防空避難設備等處所堆置放雜物、設置柵欄、門扇或營業使用，或違規設
    置廣告物或私設路障及停車位侵佔巷道妨礙出入；惟同法第四項亦規定於住戶違
    反前揭規定時，管理負責人或管理委員會應予制止或按規約處理，必要時得報請
    地方主管機關處理；足認公寓大廈管理條例所規定於住戶違反前開規定時，管理
    委員會雖得制止，然並非管理委員會因而即得以自力救濟之方式拆除或封閉相關
    違法使用之設施，而仍應報請地方主管機關處理，是原審因而認定縱上訴人抗辯
    屬實，上訴人仍應循法律途徑救濟之，不得自行將被上訴人所有之鋁製紗門及防
    火門破壞封閉，因而認被上訴人並無與有過失之情事存在，原審判決並無不適用
    法規或適用法規不當之違法。
五、綜上所述，原審因而認上訴人所為自行拆除破壞被上訴人所有之鋁製紗門，並以
    磚塊水泥將二、三樓之防火門封閉之行為，確造成被上訴人無法使用之損害，因
    而認被上訴人基於侵權行為之法律關係請求上訴人給付回復原狀所需費用五萬四
    千元及法定遲延利息，為有理由；其判決理由已述甚明，並無違背法令之處。
    況原審依其法律上之確信所為解釋、適用並無顯然違背法令規定，適用法規自無
    違誤或判決不備理由或理由矛盾之處。上訴人所指摘原審適用法規不當、不適用
    法規或判決不備理由或理由矛盾云云顯無理由，爰不經言詞辯論，逕為駁回其上
    訴之判決。
六、末按，於小額訴訟之上訴程序，法院為訴訟費用之裁判時，應確定其費用額，民
    事訴訟法第四百三十六條之十九第一項、第四百三十六條第三十二第一項規定甚
    明。本件第二審裁判費用既認定應由上訴人負擔，故上訴人所支出之第二審裁判
    費用一千五百元，自應由上訴人負擔。
據上論結：本件上訴為無理由，依民事訴訟法第四百三十六條之二十九第二款、第四
百三十六條之三十二第二項、四百四十九條第一項、第七十八條，判決如主文。
中　　　華　　　民　　　國　　九十三　　年　　　三　　　月　　　五　　　日
                                      民事第五庭
~B審判長法官　陳嘉惠
~B法　　　官  黃宏欽
~B法　　　官　林玉心
正本係照原本作成。
本判決不得上訴。
中　　　華　　　民　　　國　　九十三　　年　　　三　　　月　　　五　　 日
~B法院書記官　陳家宏
